【裁判字號】    97,訴,700
【裁判日期】    971029
【裁判案由】    偽造有價證券
【裁判全文】
臺灣嘉義地方法院刑事判決               97年度訴字第700號
公  訴  人  臺灣嘉義地方法院檢察署檢察官
被      告  戊○○
                    現另案於臺灣嘉義監獄執行中
指定辯護人  本院公設辯護人丁○○
上列被告因偽造有價證券案件，經檢察官提起公訴（97年度偵字
第138號），本院判決如下：
    主  文
戊○○意圖供行使之用，而偽造有價證券，累犯，處有期徒刑
年陸月。偽造如附表編號1所示之支票壹紙沒收。又意圖供行使
之用，而偽造有價證券，累犯，處有期徒刑年陸月。偽造如附
表編號1所示之支票壹紙沒收。應執行有期徒刑參年拾月。偽造
如附表所示之支票貳紙均沒收。
    犯罪事實
一、戊○○前因竊盜案件，經本院以90年度易字第179號判決判
    處有期徒刑1年確定；又因偽造有價證券及竊盜案件，經本
    院以89年度訴字第376號判決分別判處有期徒刑3年6月及4月
    ，並定應執行刑為有期徒刑3年8月後，經臺灣高等法院台南
    分院以91年度上訴字第607號判決駁回上訴確定；上開2案嗣
    經本院裁定應執行有期徒刑4年8月確定，於民國94年7月12
    日縮短刑期假釋出監，並交付保護管束，95年1月6日保護管
    束期滿，未經撤銷假釋，以已執行完畢論。詎其仍不知警惕
    ，於96年1月26日10時許，在嘉義縣竹崎鄉中和村奮起湖218
    號「文政茶行」內竊得丙○○所有付款人為竹崎鄉農會、帳
    號000000000號含支票號碼FA0000000號、FA0000000號等空
    白支票（下稱本案支票）之支票本1本及「丙○○」印章1枚
    等物後（戊○○竊盜部分，業經本院於97年1月11日以96年
    度訴字第371號判決判處有期徒刑4月，減為有期徒刑2月確
    定），竟基於意圖供行使之用而偽造有價證券之犯意，於96
    年1月26日10時竊得支票後至96年2月1日18時許間之某時，
    在其位於嘉義市○○街197號9樓1之居所，取竊得支票號碼
    FA0000000號之空白支票1紙，偽填如附表編號1所示支票之
    發票日及金額，並於發票人欄上蓋用「丙○○」印章1枚，
    而偽造如附表編號1所示之支票後，於96年2月1日晚間6時許
    ，在甲○○位於嘉義縣阿里山鄉達邦村95號之住處，將該紙
    偽造支票交付予不知情之甲○○，以支付向甲○○購買愛玉
    子計100台斤之價款而行使之。復食髓知味，於交付前開支
    票即96年2月1日18時許某時之後至96年2月2日上午7時許間
    之某時，再度於其居所，取支票號碼FA0000000號之空白支
    票，盜蓋「丙○○」印章於發票人欄並偽填如附表編號2所
    示支票之發票日及金額，而偽造另紙如附表編號2所示之支
    票，第二度向不知情之甲○○詐購愛玉子計200台斤而行使
    之。甲○○均不疑有他，先後將愛玉子如數交付予戊○○，
    戊○○再轉賣不知情之劉子仁。嗣經甲○○提示上開偽造之
    支票2紙均遭退票後，始知受騙。
二、案經嘉義縣警察局竹崎分局報請臺灣嘉義地方法院檢察署檢
    察官偵查起訴。
    理  由
壹、程序部分：
一、按被告以外之人於審判外之陳述，雖不符刑事訴訟法第159
    條之1至第159條之4之規定，而經當事人於審判程序同意作
    為證據，法院審酌該言詞陳述或書面陳述作成時之情況，認
    為適當者，亦得為證據。當事人、代理人或辯護人於法院調
    查證據時，知有第159條第1項不得為證據之情形，而未於言
    詞辯論終結前聲明異議者，視為有前項之同意，刑事訴訟法
    第159條之5定有明文。查本件認定事實所援引之證據，關於
    證據能力，提示檢察官、被告及辯護人均未於言詞辯論終結
    前聲明異議，視為同意，而本院審酌該等審判外陳述作成當
    時之過程、內容、功能等情況綜合判斷，認具備合法可信之
    適當性保障而具證據能力，均得採為認定事實之基礎，合先
    敘明。
二、被告及其辯護人雖均辯稱：如附表之支票與本院前以96年度
    訴字第371號案件（下稱前案）審理之被告所偽造支票號碼
    FA0000000號支票（下稱前案支票），均係被告於96年1月26
    日一次竊自「文政茶行」，並於96年1月28日晚間在被告上
    開日新街之居所同時填載金額、發票日且蓋印完成，二者所
    涉偽造票據犯行屬於接續犯而為包括之一罪，因前案已判決
    確定，本件應為免訴之判決云云。惟查：
  (一)被告於警詢中否認本案支票係其所偽造，辯稱該2紙支票竊
    得時，票面金額即已填載並該有印鑑（見第0000000000號警
    卷第7、8頁）。甚且於前案96年5月2日準備程序期日、96年
    8月15日準備程序期日（見前案影卷第15、26頁），均否認
    支票上之發票日期、票面金額係其填載，亦否認支票上之丙○○印文係其所盜蓋；迄至前案本院96年10月31日準備程序
    期日，被告始改口稱係96年1月28日當日一次偽造前揭空白
    支票中7紙，並同時填載支票之發票日期、票面金額，並盜
    蓋丙○○之印文完成後，先後持其中2紙票面金額10萬元及5
    萬元之支票（即本案支票）向甲○○購買愛玉子、持其中1
    紙票面金額18萬5千元之支票（即前案支票）至嘉義市○○
    路買手錶、持其中1紙票面金額8萬元之支票至嘉義市○○○
    路195號「臺灣鐘錶維修中心」買手錶、持票面金額7萬元之
    支票，購買愛玉子云云（見前案影卷第60頁，被告持以向乙○○詐購愛玉子部分業據臺灣高等法院臺南分院以97年度上
    訴字第670號認被告偽造有價證券，判處有期徒刑3年6月，
    見本院卷第45頁），其前後說詞反覆，即難遽採。又觀諸被
    告偽造各紙支票，其中(1)支票號碼FA0000000號支票，票載
    發票日為96年1月26日、票面金額為8萬元，被告供稱係於96
    年1月26日14時10分許持至嘉義市○○○路之鐘錶行購買手
    錶（見前案影卷第32頁），該案證人陳春華亦於警詢中證稱
    ：被告係於96年1月26日14時10分許，持該支票向其購買手
    錶等語（見前案影卷第33至34頁），即此部分行使日期與票
    載發票日期係同日；(2)支票號碼FA0000000號，票載發票日
    為96年1月30日，票面金額為18萬5千元之支票，被告於前案
    審理中供承係於96年1月30日上午11時許持至嘉義市○○路
    之永旭（寶島）鐘錶行購買手錶（見前案影卷第15頁背面）
    ，此部分行使日期與票載發票日期係同日；(3)支票號碼
    FA0000000、FA0000000號之支票（即本案支票），票載發票
    日均為96年2月2日，票面金額分別為10萬元及5萬元，被告
    供稱係持向甲○○購買愛玉子，證人甲○○亦於警詢中證稱
    ：被告分別於96年2月1日下午6時許及同月2日上午7時40分
    許，持上開2紙支票向其購買愛玉子等語（見警卷第23-25頁
    ），此部分行使日期為票載發票日期之前一日或同日。由此
    可知被告於前述各該支票上填載之發票日期，與其實際持以
    行使購買貨品之日期均相距不遠，正與一般商業交易中，以
    支票為付款工具者，均係於商定交易價格、付款日等各項交
    易條件後，買受人始會依約定之付款日填載發票日、依約定
    之買賣價金填載票面金額，而開立支票付款之常規相符。如
    依被告所辯，其係於96年1月26日14時10分許，持上述(1)之
    支票向陳春華購買手錶，然被告苟係96年1月28日方才同時
    填妥上述各紙支票，豈有於偽造支票前即96年1月26日14時
    許即持以購物之理？雖被告於本院審理時，復改口稱其嘗試
    偽填前述(1)支票並持以購物，發現果可使用，方才於同年月
    28日晚間，同時同地填載其他數張支票，金額係事先擬好，
    事後再依票面金額向他人購買相當數量之物品云云。然被告
    於同年月26日竊得丙○○數紙空白支票，如何預知其於數日
    後，將向何人購買如何金額之貨品，而得以於96年1月28日
    同時預先填妥各張支票之發票日期及票面金額？再者，被告
    於同年2月10日持交票據號碼FA0000000號之支票，向被害人
    乙○○詐購愛玉子，被告除偽填發票日「96年2月12日」、
    票面金額「柒萬元整」外，並偽刻「葉秋源代表」印章，蓋
    印「葉秋源代表」印文2枚於發票人欄，藉以取信被害人乙○○為其所識之人所開具之支票而同意交易乙節，除據被告
    自承無訛外，並經證人乙○○於警、偵訊時指證無誤，並有
    支票暨退票理由單在卷可證（見前案影卷第81頁背面、第87
    頁背面、第88頁及本案偵卷第9、10頁），足認被告大費周
    章盜刻並蓋印「葉秋源代表」之印文而偽造該紙支票，無非
    確信將持之詐騙被害人乙○○。衡情，被告於迫近交易前，
    不先向被害人乙○○確認數量、金額方據以填載票面金額，
    當如何確保被害人乙○○願意與之交易，且被害人乙○○有
    足夠數量可資販售？由此，可見被告所辯於交易日前12日（
    96年1月28日）即確信此筆交易並預先填載前述支票云云，
    顯然與常情不符。又苟如被告所述其已事先填載票面金額及
    發票日並有「預定採購計畫」，又何必於96年2月1日、2日
    分2次向告訴人甲○○購買愛玉子並先後交付附表所示2紙支
    票，而徒增告訴人察覺有異，致遭查獲之風險？是被告所辯
    ，在在與常情有違，可認係臨訟脫詞而難採信。
  (二)又本院前案96年度訴字第371號判決亦認定被告偽造其餘竊
    自丙○○之支票，屬另一獨立之偽造有價證券行為，與偽造
    前案支票犯行無實質上一罪關係，非起訴效力所及，故未就
    被告偽造如附表之支票之犯行予以審理，有判決書乙份及案
    卷影本在卷可參。被告收受前案判決書後，對前案判決之上
    開認定並未表示不服，故該案已於97年2月12日判決確定，
    有其臺灣高等法院被告前案紀錄表在卷可佐，益證被告辯稱
    本案支票與前案支票係同時偽造云云，委無足採。被告顯係
    基於各別之犯意，於不同時間偽造如附表之支票及前案支票
    ，兩者間並無接續犯之一罪關係，而係各別獨立之犯罪，是
    前案支票縱經判決確定，本院仍得就被告偽造如附表之支票
    之犯行予以審究，合先敘明。
貳、認定事實所憑之證據及理由
    上開犯罪事實，除偽造如附表之支票之時間外，其餘部分業
    據被告於警詢（見警卷第1至13頁）、偵查（見偵卷第32、
    33頁）及本院審理中坦承不諱，核與證人即被害人丙○○、
    告訴人甲○○於警詢、偵查中證述之情節（見警卷第20至25
    頁、偵卷第10、29、30頁）大致相符，並有本案支票影本、
    退票理由單影本、提示人資料表暨遺失票據申報書等影本（
    見警卷第14至18頁）附卷可稽，又關於被告偽造如附表之支
    票之時間，被告辯稱係於96年1月28日與前案支票同時偽造
    完成云云，所辯不可採之理由亦詳如前壹、二所述，綜上，
    本件事證明確，被告犯行堪以認定。
參、論罪科刑：
一、核被告所為，係犯刑法第201條第1項之意圖供行使之用而偽
    造有價證券罪。被告盜用「丙○○」之印章為其偽造有價證
    券犯行之階段行為，其行使偽造有價證券之低度行為應為偽
    造之高度行為所吸收，均不另論罪。又行使偽造有價證券以
    使人交付財物，本即含有詐欺性質，如果所交付之財物，即
    係該證券本身之價值，其詐欺取財仍屬行使偽造有價證券之
    行為，不另論以詐欺取財罪（最高法院25年上字第1814號判
    例、90年度台上字第5416號判決意旨參照），是被告為支付
    購買愛玉子之價款，而行使上開偽造「丙○○」名義之支票
    ，係取得票面價值之對價，不另論詐欺取財罪。被告先後2
    次行使偽造有價證券之行為，犯意各別，行為互殊，應分論
    併罰。另被告有犯罪事實欄所載前科科刑及執行紀錄，有臺
    灣嘉義地方法院檢察署刑案資料查註紀錄表、臺灣高等法院
    被告前案紀錄表各1份在卷可按，其受徒刑之執行完畢，5年
    以內故意再犯有期徒刑以上之罪，為累犯，應各依刑法第47
    條第1項之規定，加重其刑。爰審酌被告高中畢業之智識程
    度，前從事土木工程工作，與母親、小孩同住之生活狀況，
    有多次竊盜、偽造有價證券等前案紀錄，素行非佳，正值壯
    年，肢體健全，竟不思以勞動獲取報酬維生，屢次以非法手
    段取財，惡性非輕，並審酌其犯罪動機、目的、手段，及告
    訴人甲○○所受損失、迄未獲賠償等一切情狀，分別量處如
    主文所示之刑，並定應執行刑。又本件被告之犯罪時間雖係
    在中華民國九十六年罪犯減刑條例所定之減刑基準日即96年
    4 月24日以前，惟其所犯者為刑法第201條第1項之罪，且經
    判處逾有期徒刑1年6月之刑，依上開減刑條例第3條第1項第
    15 款之規定，尚不得予以減刑，附此敘明。
二、被告偽造如附表所示之支票2紙，不問屬於犯人與否，均應
    依刑法第205條之規定宣告沒收。
據上論斷，應依刑事訴訟法第299條第1項前段，刑法第201條第
1項、第47條第1項、第205條、第51條第5款，刑法施行法第1條
之1第1項、第2項前段，判決如主文。
本案經檢察官徐鈺婷到庭執行職務
中    華    民    國    97    年    10    月    29    日
                  刑事第四庭    審判長法  官  蔡憲德
                                      法  官  吳育霖
                                      法  官  王慧娟
上列正本證明與原本無異。
如不服本判決，應於判決送達後十日內向本院提出上訴狀，上訴
書狀依法應敘述具體理由，如未敘述具體理由者，應於上訴期間
屆滿後二十日內補提理由書於本院（均應附繕本）。告訴人或被
害人如對於本判決不服者，應具備理由請求檢察官上訴，其上訴
期間之計算係以檢察官收受判決正本之日期為準。
                                      書記官  黃子祝
中    華    民    國    97    年    10    月    29    日
附錄本判決論罪法條：
刑法第201條第1項
意圖供行使之用，而偽造、變造公債票、公司股票或其他有價證
券者，處3 年以上10年以下有期徒刑，得併科3 千元以下罰金。
附表：
┌──┬──────┬─────┬────┬─────┬───┐
│編號│ 支票號碼   │  付款人  │發票人  │ 發票日   │ 金額 │
├──┼──────┼─────┼────┼─────┼───┤
│ 1  │FA0000000號 │竹崎鄉農會│丙○○  │96年2月2日│5萬元 │
├──┼──────┼─────┼────┼─────┼───┤
│ 2  │FA0000000號 │竹崎鄉農會│丙○○  │96年2月2日│10萬元│
└──┴──────┴─────┴────┴─────┴───┘


司法院資訊處製作；財團法人民間司法改革基金會備份。
